臺灣雲林地方法院民事判決
 111年度六簡字第31號
原      告  洪雅芬  


被      告  張明聰  

上列當事人間車輛所有權移轉登記事件，於中華民國111年3月24
日言詞辯論終結，本院判決如下：
    主  文
被告應協同原告至交通部公路總局嘉義監理所台南監理站將車牌
號碼00-0000號自用小客車辦理過戶登記為被告所有。
被告應給付原告新台幣23,466元，及自民國110年7月31日起至清
償日止，按年息5%計算之利息。
訴訟費用新台幣1,000元由被告負擔。
本判決第2項得假執行。
    事  實  及  理  由
壹、程序方面：
    被告經合法通知，未於言詞辯論期日到場，核無民事訴訟法
    第386條各款所列情形，爰依原告聲請，由其一造辯論而為
    判決。
貳、實體方面：
一、原告起訴主張：
（一）被告與原告原為男女朋友關係，被告與原告交往時，欲出
      資購買車牌號碼00-0000號自用小客車（下稱系爭車輛）
      ，因被告表示無法以自己名義購買，遂向原告借用名義購
      買，系爭車輛之價金、稅金、使用車輛所衍生之費用等一
      切稅捐、費用，皆由被告自行處理、負擔。兩造僅將系爭
      車輛借名登記予原告名下。
（二）按「汽車為動產，依民法第761條第1項規定，其所有權之
      移轉因交付而生效力，以以向監理機關申請過戶（變更登
      記）為必要，最高法院79年台上字第1307號判參照。查系
      爭車輛係被告出資買，且購入時即交付被告占有使用，原
      告僅受被告委任出名向監理機關辦理登記為車主，依前開
      判決意旨，不論監理機關登記之情形如何，被告購買系爭
      車輛，並領受交付時，即取得系爭車輛之有有權，是系爭
      車輛為被告所有，僅借名登記予原告名下。
（三）次按「倘權利人僅以其購買之不動產，名義登記於他人名
      下，該他人自始未負責管理、處分，而將該不動產之管理
      、使用、處分悉由權利人自行為之，即側重於權利人與該
      他人間信任關係之純粹『借名登記』契約，苟其內容不違反
      強制規定或公序良俗者，該『借名登記』之無名契約，在性
      質上應與委任契約同視，契約內容另有約定外，自可類推
      民法上有關委任契約之相關規定，稱『借名登記』者，謂當
      事人約定一方將自己之財產以他方名義登記，而仍由自己
      管理、使用、處分，他方允就該財產為出名登記之契約，
      或成立側重於借名者與出名者 間之信任關係，及出名者
      與該登記有關之勞務給付，具有不屬於法律上所定其他契
      約種類之勞務給付契約性質，應與委任契約同視，倘其內
      容不違反強制規定或公序良俗者，當賦予無露契約之法律
      上效力，並依民法第529條規定，適用民法委任之相關規
      定，於其內部間仍應承認借名人為真正所有權人」最高法
      院94年度臺上字第953號、99年度臺上字第1662號、2448
      號判決參照。查系爭車輛購買迄今係由被告實際占有使用
      ，系爭車輛之保養費、稅捐等相關費用及所有權狀相關文
      件等料均由被告繳付及保管，反觀原告自始未管理、使用
      系爭車輛，僅係基於與被告男女朋友之信任關係，單純向
      監理機關出名辦理登記為系爭車輛名義上車主，是兩造間
      就系爭車輛應成立「借名登記」之無名契約，應類推適用
      民法上有關委任契約之相關規定。
（四）再按「受任人因處理委任事務，支出之必要費用，委任人
      應償還之，並付自支出時起之利息。」、「當事人之任何
      一方，得隨時終止委任契約。」民法第546條第1項、第54
      9第1項分別定有明文。系爭借名登記契約屬無名契約，故
      其法律關係應類推適用民法關於委任之規定，原告自得隨
      時終止系爭借名登記契約，是原告以本件起訴狀之達被告
      為終止兩造間借名登記法律關係之意思表示，應可認系爭
      借名登記契約已因終止而消滅，被告無從再用原告名義為
      系爭車輛之車籍登記，且有義務自終止系爭借名登記契約
      之時起，偕同原告至監理機關將系爭車輛理過戶登記為被
      告所有。又被告就系爭車輛之稅金、違規罰單均未繳納，
      原告已代被告清償（107年全期汽車燃料使用費4,800元、
      107年全期汽車牌照稅7,844元、108年全期汽車燃料使用
      費1,506元，逾期未繳遭罰鍰1,816元【含強制執行支出之
      必要費用】、因交通違規遭臺南市交通局裁罰鍰7,500元
      ，總計23,466元。上開代被告所為之清償屬因處理借名登
      記事務所支出之必要費用，爰適用或類推適用民法第546
      條第1項之規定，請求被告償還因系爭借名契約代被告支
      付之必要費用23,466元。
（五）聲明：如主文第1、2項示。  
三、法院之判斷：
（一）原告主張之事實，業據提出汽車燃料使用費繳納通知書收
      據、使用牌照稅繳款書收據、汽車燃料使用費繳納通知書
      、交通部自行收納款項收據、臺南市政府自行收納款項收
      據等為證，本院依職權調閱原告是否有考取得駕駛執照，
      經交通部公路總局嘉義監理所臺南監理站函覆「經查M3駕
      駛人管理系統，洪君並無取得普通小型車駕駛執照」，有
      111年2月81日嘉監南站字第1110035248號函在卷可稽，而
      被告經合法通知未到場應訊，復未提出任何書狀為任何之
      陳述，是原告主張系爭車輛為被告所出資購買，兩造間成
      立「借名登記」之無名契約，而將系爭車輛登記予原告名
      下，應屬實在。
（二）再按「受任人因處理委任事務，支出之必要費用，委任人
      應償還之，並付自支出時起之利息。」、「當事人之任何
      一方，得隨時終止委任契約。」民法第546條第1項、第54
      9第1項分別定有明文。系爭借名登記契約係無名契約，其
      性質與委任契約相類，自類推適用民法關於委任之規定，
      原告自得隨時終止系爭借名登記，而原告既以本起訴狀之
      送達代替終止「借名登記」契約之意思表示，則兩造間之
      「借名登記」契約應己因原告之終止而消滅，被告則負有
      偕同原告至監理機關將系爭車輛理過戶登記為被告所有之
      義務；又原告上開代被告所為之清償，均屬因處理借名登
      記事務所支出之必要費用，爰亦類推適用民法第546條第1
      項之規定，原告亦得請求被告償還因系爭借名契約代被告
      支付之必要費用23,466元。
（三）從而，原告本於終止委任契約之法律關係，請求被告偕同
      原告至監理機關將系爭車輛理過戶登記為被告所有，及給
      付原告23,466元，以及自起訴狀繕本送達翌日（110年7月
      20日寄存送達於被告）起至清償日止，按年息5%計算之利
      息，亦有理由，應予准許。
（四）被告全部敗訴，全部之訴訟費用1,000元，應由被告負擔
      。又本件為民事訴訟法第427條第1項之簡易訴訟，法院所
      為被告敗訴之判決，爰主文第2項，依職權宣告假執行。
四、訴訟費用法條：民事訴訟法第78條。
中　　華　　民　　國　　111 　年　　4 　　月　　12　　日
                       斗六簡易庭
                                  法  官　陳定國
以上正本證明與原本無異。
如不服本判決，應於送達後20日內，向本院斗六簡易庭提出上訴
狀並表明上訴理由，如於本判決宣示後送達前提起上訴者，應於
判決送達後20日內補提上訴理由書（須按他造人數附繕本）。
中　　華　　民　　國　　111 　年　　4 　　月　　12　　日
                                 書記官  黃鷹平